【裁判字號】    98,易,1504
【裁判日期】    990114
【裁判案由】    家暴恐嚇
【裁判全文】
臺灣高雄地方法院刑事判決              98年度易字第1504號
公  訴  人  臺灣高雄地方法院檢察署檢察官
被      告  甲○和
上列被告因違反家庭暴力防治法案件，經檢察官提起公訴（98年
度偵字第24825 、25013號），本院判決如下：
    主  文
甲○和犯違反保護令罪，累犯，處有期徒刑捌月。扣案之殺豬刀
壹支沒收。
其餘被訴違反保護令及恐嚇部分（98年8 月21日犯行部分）均無
罪。
    事  實
一、甲○和與甲○係兄弟，2 人具有家庭暴力防治法第3 條第4
    款所定之家庭成員關係，甲○和前因對甲○實施家庭暴力，
    經台灣高雄地方法院法院於民國98年7 月23日以98年度司暫
    護字第137 號核發民事暫時保護令，諭知甲○和不得對甲○
    為騷擾之行為。詎甲○和竟基於違反保護令及恐嚇之犯意於
    98年8 月18日14時45分許，酒後在高雄縣內門鄉牛稠崙7 號
    住處，以穢語「幹你娘」辱罵甲○（公然侮辱犯行，未據告
    訴），又持其所有之殺豬刀1 把予以恐嚇，致生危害於甲○
    之安全，經甲○報警處理，並扣得殺豬刀1 把。
二、案經高雄縣政府警察局旗山分局移送台灣高雄地方法院檢察
    署檢察官偵查起訴。
    理  由
壹、有罪部分：
一、訊之被告甲○和矢口否認有何上開持刀恐嚇被害人甲○而違
    反保護令之犯行，辯稱：係被害人罵伊三字經，但伊沒有回
    罵，亦未持刀向被害人恐嚇要讓其死云云。經查，本件業據
    證人即被害人甲○分別於警詢（見警一卷第7 頁）、偵查中
    （見偵一卷第24頁）及審理中（見審二卷第18頁）證述明確
    ，其前後所述之內容均相一致，且有殺豬刀1 支扣案可憑，
    而被告經法院核發民事暫時保護令，諭知不得對被害人甲○
    為騷擾之行為，亦有本院98年度司暫護字第137 號民事暫時
    保護令1 紙在卷可查（見警一卷第9 頁）；從而，罪證明確
    ，被告上開違反保護令及恐嚇之犯行均堪以認定。
二、核被告所為，係犯家庭暴力防治法第61條第2款 之違反保護
    令罪、刑法第305 條之恐嚇危害安全罪。被告以一行為而同
    時觸犯上開2 罪名，為想像競合犯，應從一重之違反保護令
    罪論處。又被告前因公共危險案件，經法院判處有期徒刑6
    月，減刑減為有期徒刑3 月確定，於96年7 月16日縮刑期滿
    執行完畢，有其台灣高等法院被告前案紀錄表1 份在卷可稽
    ，其於受上開徒刑之執行完畢後，5 年內故意再犯本件有期
    徒刑以上之罪，為累犯，應依刑法第47條第1 項之規定加重
    其刑。審酌被告無視法院核發之保護令之效力，而以恐嚇之
    行為加以違反，造成他人心理之傷害，且其於97、98年間因
    違反保護令之犯行，經法院分別判處拘役50日共計3 次（後
    2 次定應執行刑拘役90日），仍再犯本件，顯然漠視法紀之
    情節嚴重，又犯行未能坦認犯行，態度尚難謂佳及其他等一
    切情狀，量處如主文所示之刑。至扣案之殺豬刀1 把，為被
    告所有供犯罪所用之物，應依刑法第38條第1 項第2 款之規
    定宣告沒收。
貳、無罪部分：
一、公訴意旨略以：被告甲○和與甲○係兄弟，2 人具有家庭暴
    力防治法第3 條第4 款所定之家庭成員關係，甲○和前因對
    甲○實施家庭暴力，經法院於98年7 月23日以98年度司暫護
    字第137 號核發民事暫時保護令，諭知甲○和不得對甲○為
    騷擾之行為，詎甲○和竟基於違反保護令及恐嚇之犯意，於
    98年8 月21日9 時10分許，酒後在高雄縣內門鄉牛稠崙7 號
    ，以穢語「幹你娘」辱罵甲○（公然侮辱犯行，未據告訴）
    ，且恐嚇要殺死甲○，致甲○心生畏懼，因認被告甲○和涉
    有家庭暴力防治法第61條第2 款之違反保護令罪及刑法第30
    5 條之恐嚇危害安全罪嫌等語。
二、按犯罪事實應依證據認定之，無證據不得認定犯罪事實，又
    不能證明被告犯罪，應諭知無罪之判決；刑事訴訟法第154
    條第2 項及第301 條第1 項分別定有明文。又刑事訴訟法上
    所謂認定犯罪事實之證據，係指足以證明被告確有犯罪行為
    之積極證據而言，該項證據必須適合於被告犯罪事實之認定
    ，始得採為斷罪之資料（最高法院69年台上字第4913號判例
    參照）。又認定不利於被告之事實，須依積極證據，苟積極
    證據不足為不利於被告事實之認定時，即應為有利於被告之
    認定，更不必有何有利之證據；而事實之認定，應憑證據，
    如未能發現相當證據，或證據不足以證明，自不能以推測或
    擬制之方法，以為裁判基礎；另認定犯罪事實所憑之證據，
    雖不以直接證據為限，間接證據亦包括在內，然而無論直接
    或間接證據，其為訴訟上之證明，須於通常一般之人均不致
    有所懷疑，而得確信其為真實之程度者，始得據為有罪之認
    定（最高法院30年上字第816 號、40年台上字第86號、76年
    台上字第4986號判例參照）；亦即若證據資料在經驗科學上
    或論理法則上尚有對被告較為有利之存疑，而無從依其他客
    觀方法排除此項合理之可疑，即不得以此資料作為斷罪之基
    礎，且刑事訴訟制度受「倘有懷疑，即從被告之利益為解釋
    」、「被告應被推定為無罪」之原則所支配，故得為訴訟上
    之證明者，無論為直接或間接證據，須客觀上於一般人均不
    致有所懷疑而達於確信之程度者，始可據為有罪之認定，倘
    其證明尚未達於「確信」之程度，而有合理可疑存在時，即
    難據以為被告不利認定，換言之，在法律判斷上，即不能為
    被告有罪之認定。
三、訊之被告甲○和堅決否認有何於98年8 月21日9 時10分許在
    高雄縣內門鄉牛稠崙7 號恐嚇被害人甲○之犯行，辯稱伊自
    先前因家暴案件經判刑後，即未再與被害人甲○交談等語。
    經查，本件公訴意旨認被告涉有上開違反保護令及恐嚇之犯
    行，無非以證人即被害人甲○於警詢及偵查中之證述為其論
    據。惟查，本件被告自警詢、偵查至本院審理中均否認有何
    上開違反保護令及恐嚇之犯行，其供述前後尚稱一致，而證
    人即被害人甲○於警詢中指訴稱：被告於98年8 月21日9 時
    10分許，在高雄縣內門鄉牛稠崙7 號，以「幹你娘」對伊辱
    罵，且恐嚇要將伊殺死等語（見警二卷第2 頁），惟於偵查
    及審理中又稱：被告於8 月21日當天買1 把刀子說要殺死伊
    又罵伊等語（見偵一卷第24頁、審二卷第19頁），其對於被
    告究有持刀與否前後所稱不一，且復無其他佐證以實其說，
    所述尚難逕予採信。此外本件復查無其他之積極之證據，足
    以證明被告有公訴意旨所稱之違反保護令及恐嚇之犯行；核
    之上開法條及判例之意旨，被告上開之犯罪尚屬不能證明，
    自應為無罪之諭知。
據上論斷，應依刑事訴訟法第299 條第1 項前段、第301 條第1
項，家庭暴力防治法第61條第2 款，刑法第11條、第55條、第47
條第1 項、笫38條第1 項第2 款，刑法施行法第1 條之1 ，判決
如主文。
中    華    民    國    99    年    1     月    14    日
                  刑事第十一庭  審判長法  官  黃三友
                                      法  官  莊珮吟
                                      法  官  林俊寬
以上正本證明與原本無異。
如不服本判決應於收受送達後10日內向本院提出上訴書狀，並應
敘述具體理由；如未敘述上訴理由者，應於上訴期間屆滿後20日
內向本院補提理由書（均須按他造當事人之人數附繕本）「切勿
逕送上級法院」。
中    華    民    國    99    年    1     月    14    日
                                      書記官  林香如
附錄法條：
家庭暴力防治法第61條
違反法院依第14條第1 項、第16條第3 項所為之下列裁定者，為
本法所稱違反保護令罪，處3 年以下有期徒刑、拘役或科或併科
新臺幣10萬元以下罰金：
一、禁止實施家庭暴力。
二、禁止騷擾、接觸、跟蹤、通話、通信或其他非必要之聯絡行
    為。
三、遷出住居所。
四、遠離住居所、工作場所、學校或其他特定場所。
五、完成加害人處遇計畫。

司法院資訊處製作；財團法人民間司法改革基金會備份。
